臺灣基隆地方法院刑事判決　　　　　　　 95年度訴字第953號
公　訴　人　臺灣基隆地方法院檢察署檢察官
被　　　告　乙○○
　　　　　　　　　（現另案於基隆監獄基隆分監執行中）
上列被告因毒品危害防制條例案件，經檢察官提起公訴（95年
度毒偵字第1936號），被告為有罪之陳述，本院合議庭裁定由受
命法官獨任進行審判，經改依簡式審判程序審理後判決如下：
    主  文
乙○○施用第一級毒品，累犯，處有期徒刑拾月。第一級毒品海
洛因壹包（淨重零點零玖公克，空包裝重零點肆零公克）沒收銷
燬之。
    事  實
一、乙○○前因施用毒品案件，先後經2次觀察、勒戒後，均認
    無繼續施用毒品之傾向，分別於民國（下同）88年4月1日、
    89年2月18日執行完畢釋放，由臺灣基隆地方法院檢察署檢
    察官於88年3月29日，以88年度偵緝字第79號、89年2月14日
    ，以89年度毒偵字第481號、第510號及89年度毒偵緝字第62
    號，分別為不起訴處分確定。復因施用第二級毒品案件，經
    本院裁定強制戒治，於93年1月9日因法律修改而出所，並於
    92 年9月23日，由本院以92年度基簡字第786號判處有期徒
    刑6 月確定；再因施用第二級毒品案件，經本院於93年6月
    11日，以93年度易字第42號判處有期徒刑7月確定，上開案
    件經接續執行，於94年1月13日縮刑期滿執行完畢。又因施
    用第一級毒品案件，經同法院於95年7月28日，以95年度訴
    字第513號判處有期徒刑8月確定，現在監執行中。
二、乙○○猶不知悔改，基於施用第一級毒品海洛因之犯意，於
    95年10月3日14時許，在其基隆市○○路14巷9之1號住處內
    ，以將海洛因摻入香煙內點燃吸食之方式，施用第一級毒品
    海洛因1次。嗣於同日21時45分許，在基隆市○○區○○路
    28 巷口，為警盤查時，查獲其持有之第一級毒品海洛因1包
    （淨重0. 09公克，空包裝重0.40公克）始悉上情。
三、案經基隆市警察局第四分局報告臺灣基隆地方法院檢察署檢
    察官偵查起訴。
    理  由
一、本件被告所犯非死刑、無期徒刑、最輕本刑為3年以上有期
    徒刑之罪，或高等法院管轄第一審之案件，被告於本院準備
    程序中，就被訴事實為有罪之陳述，經告以簡式審判程序之
    旨，並聽取檢察官、被告之意見後，本院合議庭裁定由受命
    法官進行簡式審判程序，是本件之證據調查，依刑事訴訟法
    第273條之2規定，不受同法第159條第1項、第161條之2、第
    161條之3、第163條之1及第164條至第170條規定之限制，合
    先敘明。
二、上揭事實業據被告於本院審理時坦承不諱，其為警查獲後所
    採尿液檢體經檢驗結果，呈嗎啡陽性反應，此有昭信科技顧
    問股份有限公司於95年11月2日出具之濫用藥物檢驗報告1
    紙（見偵查卷第28頁）附卷可稽。按氣相層析質譜儀分析法
    係現在最精確之檢驗法，有台北榮民總醫院83年3月3日（83
    ）北總內字第0815號函可查，以檢驗單位所用之氣相層析質
    譜儀分析法之精確度而論，應可剔除「偽陽性反應」之可能
    ，該檢驗結果自可憑信。且扣案之白色粉末1包經檢驗結果
    認含第一級毒品海洛因成分，淨重0. 09公克（空包裝重0.
    40公克），有法務部調查局95年10月24日調科壹字第095230
    30130號鑑定書附卷可稽，被告自白與事實相符，其施用毒
    品事證明確。
三、按毒品危害防制條例係於92年7月9日修正公布，自93年1 月
    9日起施行，其中第20條、第23條將施用毒品之刑事處遇程
    序，區分為「初犯」、「五年內再犯」、「五年後再犯」。
    依其立法理由之說明：「初犯」，經觀察、勒戒或強制戒治
    後，應為不起訴處分或不付審理之裁定；經觀察、勒戒或強
    制戒治執行完畢釋放後，「五年內再犯者」，因其再犯率甚
    高，原實施之觀察、勒戒及強制戒治既已無法收其實效，爰
    依法追訴或裁定交付審理。至於經觀察、勒戒或強制戒治執
    行完畢釋放後，「五年後再犯者」，前所實施之觀察、勒戒
    或強制戒治已足以遮斷其施用毒品之毒癮，為其自新及協助
    其斷除毒癮，仍適用「初犯」規定，先經觀察、勒戒或強制
    戒治之程序。從而依修正後之規定，僅限於「初犯」及「五
    年後再犯」二種情形，始應先經觀察、勒戒或強制戒治程序
    。倘被告於5年內已再犯，經依法追訴處罰，縱其第三次（
    或第三次以上）再度施用毒品之時間，在初犯經觀察、勒戒
    或強制戒治執行完畢釋放五年以後，已不合於「五年後再犯
    」之規定，且因已於「五年內再犯」，顯見其再犯率甚高，
    原實施觀察、勒戒或強制戒治，已無法收其實效，即應依該
    條例第10條處罰（最高法院95年度台非字第59號、第65 號
    判決意旨及最高法院95年第7次刑事庭會議決議意旨參照）
    。查被告前因施用毒品案件，先後經2次觀察、勒戒後，均
    認無繼續施用毒品之傾向，分別於民國（下同）88年4月1日
    、89年2月18日執行完畢釋放，由臺灣基隆地方法院檢察署
    檢察官於88年3月29日，以88年度偵緝字第79號、89年2月14
    日，以89年度毒偵字第481號、第510號及89年度毒偵緝字第
    62 號，分別為不起訴處分確定。復因施用第二級毒品案件
    ，經本院裁定強制戒治，於93年1月9日因法律修改而出所，
    再因施用第二級毒品案件，經本院於93年6月11日，以93年
    度易字第42號判處有期徒刑7月確定，上開案件經接續執行
    ，於94年1月13日縮刑期滿執行完畢。又因施用第一級毒品
    案件，經同法院於95年7月28日，以95年度訴字第513號判處
    有期徒刑8月確定，現在監執行中。係「五年內已經再犯」
    ，甚為明灼，是被告於觀察勒戒執行完畢之89年2月18日以
    後之5年內已經再犯，復再犯本件施用毒品犯行，不符合毒
    品危害防制條例第20 條第3項之規定，應依同條例第20條第
    2項之規定，逕行追訴，被告犯行事證明確，洵堪認定。
四、核被告所為，係犯毒品危害防制條例第10條第1項之施用第
    一級毒品罪。被告施用前持有第一級毒品海洛因之低度行為
    ，為其施用之高度行為所吸收而不另論罪。又查被告有事實
    欄所載之犯罪科刑執行情形，有臺灣高等法院被告全國前案
    紀錄表在卷可稽，其受有期徒刑之執行完畢後，5年以內再
    犯有期徒刑以上之本罪，為累犯，應依刑法第47條第1項加
    重其刑。爰審酌被告之素行、智識程度；犯罪之動機、目的
    、手段；前已因施用毒品之犯行，經執行2次觀察勒戒、多
    次判處有期徒刑，仍不知悔改，復繼續沾染毒品惡習，其施
    用毒品行為對於自身及社會所造成之危害程度非輕；本次施
    用毒品之犯罪態樣及施用之次數、頻率；犯後已坦承犯行，
    態度尚佳等一切情狀，量處如主文所示之刑，以示警懲。扣
    案第一級毒品海洛因1包（淨重0.09公克、空包裝重0.40公
    克），因包裝與其上極微量之毒品已合而為一，無從析離，
    應整體視為毒品，均併依毒品危害防制條例第18條第1項前
    段之規定，宣告沒收銷燬之（上開毒品於鑑定機關鑑定時，
    無論以何種方式刮取分離毒品秤重，其包裝袋均仍會有極微
    量毒品殘留，業經法務部調查局於93年3月19日即以調科壹
    字第09300113060號函覆臺灣高雄地方法院）。
據上論斷，應依刑事訴訟法第273條之1第1項、第299條第1項前
段，毒品危害防制條例第10條第1項、第18條第1項前段，刑法第
11條、第47條第1項，判決如主文。
本案經檢察官甲○○到庭執行職務。
中　　華　　民　　國　　96　　年　　1  　月　 16 　日
                  刑事第二庭法  官  王敏慧
以上正本證明與原本無異。
如不服本判決應於收受本判決後10日內向本院提出上訴書狀，其
未敘述上訴理由者，並得於提起上訴後10日內向本院補提理由書
狀（均須按他造當事人之人數附繕本）。「切勿逕送上級法院」
中　　華　　民　　國　　96　　年　　1  　月　 16　 日
                            書記官  彭淑芳
附錄論罪法條
毒品危害防制條例第10條第1項
施用第一級毒品者，處 6 月以上 5 年以下有期徒刑。
